臺灣高等法院交通事件裁定　　　　　　　96年度交抗字第57號
抗　告　人
即受處分人　甲○○
上列抗告人因違反道路交通管理處罰條例案件，不服臺灣士林地
方法院，中華民國95年12月25日所為裁定（95年度交聲字第623
號），提起抗告，本院裁定如下：
    主  文
抗告駁回。
    理  由
一、原審裁定意旨略以：
（一）按汽車駕駛人，駕駛汽車拒絕接受酒精濃度測試之檢定者
      ，處新臺幣（下同）6萬元罰鍰，並當場移置保管該汽車
      及吊銷該駕駛執照。又汽車駕駛人，曾依第35條第4項前
      段之規定吊銷駕駛執照者，3年內不得考領駕駛執照，道
      路交通管理處罰條例管理處罰條例第35條第4項前段、第
      67條第2項分別定有明文。
（二）原處分意旨略以：本件異議人即受處分人甲○○於民國95
      年6月15日凌晨1時20分許，駕駛車號9102─MT號自小客車
      ，在台北市○○路515號前，經警舉發「拒絕接受酒精濃
      度測試之檢定」之違規，依道路交通管理處罰條例第35條
      第4項（原裁決書誤載為第3項）規定，裁處罰鍰6萬元，
      吊銷駕駛執照，3年內禁考。
（三）聲明異議意旨略以：舉發當日伊開車欲由北投回汐止，因
      中途飢餓，遂將車停放於大業路515號前路邊後，前去吃
      飯，於吃飯時喝一瓶啤酒，嗣因身體感到不適而返回車內
      休息，約10多分鐘後，一名員警稱其車子停放位置將妨害
      他車出入，必須往後移動，伊即依員警指示移車，嗣員警
      詢之是否有喝酒，伊向該名員警答稱伊有喝酒，員警卻因
      此認定伊酒後開車，要求酒測，伊認為伊係配合員警指示
      挪車，因而拒絕接受酒測，員警竟開單告發，伊拒絕簽名
      ，爰依法聲明異議云云。
（四）訊據異議人甲○○雖供承其於舉發當天確有喝酒，嗣於前
      揭時、地遭值勤員警要求其接受酒精濃度測試，但其拒絕
      接受酒精濃度測試，並拒於舉發單上簽名等語，然矢口否
      認其有何酒後駕車之行為，並以前揭情詞置辯。惟查，證
      人即本件舉發警員莊慶福已到庭證稱：伊當天從晚上10時
      到12時執勤做酒測，有一同事看到受處分人開車到停車地
      點，停在大業路保養廠出入口前，伊因酒測器壞掉，要去
      跟別所借，於路過時路檢，因路檢點很明顯，很多人看到
      都會開車到保養廠停，受處分人就是開車到那邊停，伊問
      受處分人有無喝酒，他說有喝，伊請他作酒測，但他不配
      合作等語（見本院95年9月28日訊問筆錄第2頁）。而另位
      執勤員警涂見忠亦到庭證述：因酒測器故障，伊請莊慶福
      去借酒測器，當莊慶福拿給伊時，伊看到一台車從伊方向
      開過來，停在修車廠入口處，伊叫莊慶福去問駕駛有無喝
      酒，莊慶福回來向伊說駕駛說有喝酒，但他說他本來就停
      在那裡，伊跟莊慶福說不是這回事，伊在跟莊慶福說時，
      那台車還在倒車，伊就過去作酒測，但駕駛拒絕，說他沒
      有開車，伊當時有錄影；受處分人車子位置就是莊慶福剛
      開始所站位置，伊執勤之處剛好可以看到受處分人的位置
      等語（見本院95年10月16日訊問筆錄第2、3頁）。衡情證
      人莊慶福、涂見忠均為臺北市政府警察局北投分局長安派
      出所之員警，僅係於執行勤務適時發現異議人違規情形而
      上前取締，其等與異議人素不相識，復無怨隙，應無甘冒
      觸犯偽證之罪責，故意構詞誣陷異議人之必要，苟無其他
      積極證據可佐，已難認其等有何濫行舉發違規之情形。另
      依道路交通管理處罰條例科處行政罰事件，依據公法爭議
      之舉證責任分配法則，固應先由行政機關就其業已履踐相
      關正當法律程序，以及人民應受處罰之客觀違反法令行為
      ，負證明之責，受處罰人就行政機關已為相當證明之前開
      事項，若主張欠缺主觀歸責條件或為其他抗辯，亦須就其
      所辯提出反證。惟行政機關對於前開應為舉證事項，並非
      不得以執行查察取締勤務人員，依據調查人證之程序，使
      就親歷事實提供不可替代之證明方法。受處罰人就該證人
      所述見聞經過之真實性倘有質疑，除依法定交互詢問程序
      加以檢驗外，亦不得僅因證人之個人身分、地位或與當事
      人之關係而謂其不得作證，或憑己意指為必須代以其他特
      定之證據方法，此在證人業已具結願依偽證罰則擔保證言
      可信之場合，尤屬當然。從而本件異議人既未就證人莊慶
      福、涂見忠之舉發有誤提出相關證據以供調查，本院復查
      無其他證據足資證明證人莊慶福、涂見忠有捏造事實違法
      取締之情事，則其本於維護交通秩序、安全職責所為之舉
      發，自應受到合法、正確之推定，故其所為之前揭證言，
      應堪採信。又道路交通管理處罰條例第35條授權員警實行
      酒精濃度測試之規定，乃係基於員警執行交通稽查勤務之
      必要性所設，員警固然不能毫無理由對路人實施酒測，然
      只要有事實足認駕駛人有酒駕可能性，其發動門檻即已足
      備。本件舉發員警涂見忠親見異議人開車停放於修車廠入
      口處，而於另名員警莊慶福上前詢問時，異議人亦坦承其
      確有喝酒，執勤員警遂實行酒精濃度測試，即非無正當之
      事實基礎，異議人應不能拒絕實行酒測。況異議人於本院
      訊問時亦已自承：伊當天是有喝一瓶啤酒等語（見本院95
      年9月28日訊問筆錄第1頁、95年10月16日訊問筆錄第3頁
      ）。另徵諸本院勘驗警員當時舉發之錄影帶所示，異議人
      坐在車內，一名義交走近向異議人說：「我有看到你開到
      這裡來停在這裡，你還不承認。」，異議人回答：「是你
      叫我倒車。」，其間警員數度向異議人詢問是否要作酒測
      ，但異議人都拒絕等情，有本院之勘驗筆錄在卷為憑（見
      本院95年10月16日訊問筆錄），顯見員警之所以舉發異議
      人係因其酒後駕車至該處停車，異議人辯稱係警員要其挪
      車才據此舉發云云，尚屬無據。堪認異議人應有酒後駕車
      且拒絕接受酒精濃度測試檢定之違規，至為明確。至異議
      人雖舉友人紀麗月到庭為其作證，惟證人紀麗月於本院訊
      問時結證稱：95年6月15日伊與受處分人本來是去卡拉OK
      ，從卡拉OK開車到北投公園旁一家牛肉麵店吃麵，車子停
      在大業路，吃完後伊與受處分人走路到停車的地方云云，
      該等證詞核與本院隔離訊問異議人時，異議人陳稱：伊那
      天去陽明山下山後，從大業路開車到牛肉麵店等情不符，
      衡情渠二人如係陳述同一事實，要不致有此出入，是證人
      紀麗月應係出於與異議人間之朋友關係，為迴護異議人而
      到庭作證，異議人亦係出於卸責之動機，致所為辯解與證
      人紀麗月之證詞有所出入，其等所為上開說詞，均屬偏頗
      不實，無足採信。
（五）末查，行政罰法業已於95年2月5日生效施行，查行政罰法
      第4條、第5條規定，違反行政法上義務之處罰，以行為時
      之法律或自治條例有明文規定者為限。行為後法律或自治
      條例有變更者，適用行政機關最初裁處時之法律或自治條
      例。但裁處前之法律或自治條例有利於受處罰者，適用最
      有利於受處罰者之規定。按90年1月17日公布、同年6月1
      日施行之道路交通管理處罰條例第35條第3項、第67條第2
      項規定，於94年12月28日移列為第35條第4項、第67條第2
      項，內容並未修正，該規定經行政院於95年6月23日以院
      臺交字第09 50087685號令發布於95 年7月1日施行，此有
      道路交通管理處罰條例法規沿革表1份附卷可稽。本件事
      發行為之時間點為95年6月15日，行政機關最初裁處時之
      時間點為95年8月17日，是以本院審認適用本件之處罰條
      文係以95年8月17日有效施行之處罰條文為依歸，而非以
      95年7月1日以前之規定為依據，併此指明。
（六）綜上而論，異議人有酒後駕車且拒絕接受酒精濃度測試檢
      定之交通違規事實，其事證已臻明確，應堪認定。異議人
      前開所辯，尚不足採。從而原處分機關依道路交通管理處
      罰條例第35條第4項之規定，裁處異議人罰鍰6萬元並吊銷
      駕駛執照，核無不當。異議人猶執前詞不服處分，其異議
      為無理由，應予駁回。
二、抗告意旨略以：舉發當日伊開車欲由北投回汐止，因中途飢
    餓，遂將車停放於大業路515號前路邊後，前去吃飯，於吃
    飯時喝一瓶啤酒，嗣因身體感到不適而返回車內休息，約10
    多分鐘後，一名員警稱其車子停放位置將妨害他車出入，必
    須往後移動，伊即依員警指示移車，嗣員警詢之是否有喝酒
    ，伊向該名員警答稱伊有喝酒，員警卻因此認定伊酒後開車
    ，要求酒測，伊認為伊係配合員警指示挪車，因而拒絕接受
    酒測，員警竟開單告發，伊拒絕簽名，爰依法抗告云云。
三、經查抗告人於原審訊問時已自承：伊當天是有喝一瓶啤酒等
    語。且經原審勘驗警員當時舉發之錄影帶為憑（見原審95年
    10月16日訊問筆錄），顯見員警之所以舉發抗告人係因其酒
    後駕車至該處停車，抗告人辯稱係警員要其挪車才據此舉發
    云云，即屬無據。抗告人有酒後駕車且拒絕接受酒精濃度測
    試檢定之違規，至為明確。則原處分機關依首揭規定就抗告
    人違規之行為依違反道路交通管理處罰條例第35條第4項規
    定，裁處罰鍰新臺幣（以下同）6萬元，並依同條例第67 條
    第2項吊銷駕駛執照，3年內禁考，核無不當，據此駁回抗告
    人異議之聲請，經核並無不合。抗告意旨仍以配合員警指示
    挪車，並非酒後駕車，因而拒絕接受酒測云云，即無理由，
    其抗告應予駁回。
據上論斷，應依道路交通案件處理辦法第二十六條、刑事訴訟法
第四百十二條，裁定如主文。
中　　華　　民　　國　　96　　年　　1　　月　　 22　　日
                  交通法庭審判長法　官  葉  騰  瑞
　　　　　　　　　　　　　　　　法  官  楊  貴  雄
　　　　　　　　　　　　　　　　法  官  莊  明  彰
以上正本證明與原本無異。
不得再抗告。
                                書記官  周  素  秋
中　　華　　民　　國　　96　　年　　1　　月　　 22　　日
